【裁判字號】    85,台上,4294
【裁判日期】    850905
【裁判案由】    竊盜
【裁判全文】
最高法院刑事判決                              八十五年度台上字第四二九四號
    上  訴  人  台灣高等法院台中分院檢察署檢察官
    上  訴  人
    即  被  告  丙○○  男
                乙○○  男
                甲○○  男
    上  訴  人  戊○○  男
                丁○○  男
    右  一  人
    選任辯護人  徐湘生律師
右上訴人等因被告等竊盜案件，不服台灣高等法院台中分院中華民國八十五年五月三
十日第二審判決（八十四年度上訴字第二九三一號，起訴案號：台灣台中地方法院檢
察署八十三年度偵字第一二九六八、一二九七一、一二九七八、一四二七一、一六二
八八、一六七一○、一七二七九、一九四一一、一六二三○號），提起上訴，本院判
決如左：
    主  文
原判決關於丙○○、乙○○、甲○○、戊○○、丁○○部分撤銷，發回台灣高等法院
台中分院。
    理  由
本件原判決認定上訴人即被告丙○○、乙○○、甲○○、戊○○等四人，共同意圖為
自己不法之所有，於原判決附表一所示時地，帶大型鐵撬、大型起子等兇器，破壞
保險櫃及抽屜，竊取輝泰鋼鐵公司等公司行號財物，均恃以為生，以之為業，上訴人
丁○○則基於概括犯意參與其中三次犯行各等情。因而撤銷第一審此部分不當之判決
，仍處丙○○、乙○○、甲○○、戊○○四人共同常業竊盜均累犯之罪刑，判處上訴
人丁○○連續加重竊盜罪刑，固非無見。
惟查：(一)刑事訴訟固以自白之任意性及證明與事實相符之補強證據，以擔保程序之公
正及實現真實之發現，惟各次自白之是否出諸任意及與事實合，仍應分別調查，非
可以一概全。本件原判決依憑丙○○等人入看守所後之部分驗傷紀錄及許某等人部分
時間人在監所，卻仍在警訊中自白行竊，而摒棄不採所有被告等之該部分自白。然查
丙○○、乙○○於民國八十三年九月五日及六日，在南投縣警察局竹山分局警訊中自
白有為原判決附表二編號第三十八次之竊盜犯行（偵字第一六二八八號卷第二十七頁
以下），此與其等於同年八月間在台灣台中看守所之入所驗傷紀錄似無關連，得否謂
該次自白非出於任意，已非無疑，況丙○○在該次警訊中自承犯案後途經同鄉中興餐
廳，見頗具規模，又入內行竊金錢云云（同卷第二十七頁反面），而經警查獲，被告
等犯有原判決附表一編號第四十次之犯行，兩者手法相同，時間緊接，原判決對後者
為有罪之認定，對前者徒以警訊自白可能遭刑求而不另為無罪諭知，自有證據上之理
由矛盾。再原判決附表二編號第三十二、三十七、三十八、三十九、四十、四十一、
四十四、四十八、五十二、五十六、八十七、八十九、一○○、一○三、一○四各次
犯行，各被告之自白與被害人之指訴互核相符，並無被告在監所仍至外做案之瑕疵情
形，此部分其警訊之自白如非出於刑求，仍得採為論罪依據，自應詳查，期勿枉縱。
(二)被告丙○○既於七十八年間犯竊盜罪，經台灣台南地方法院於七十九年四月三十日
判處有期徒刑一年確定，則原判決附表一編號第七至第十七等十一次犯行，犯罪時間
在七十八年七月間至七十九年三月間，與該確定判決有無實質上一罪或裁判上一罪之
關係，而為該案之既判力所及，尚待詳查審認。又原判決既於理由內認定甲○○於七
十八年六月二十三日至八十一年七月三十一日，在台灣泰源技能訓練所執行強制工作
，則何能參與原判決附表一編號第十二次之犯行；又既於事實內認定被告乙○○八十
年十月九日經判處有期徒刑三年確定，於八十二年九月九日執行完畢，卻又認定其參
與原判決附表一編號第二十四至第二十九、第四十次等犯行，均屬證據上理由矛盾。
(三)原判決既認定各被告之警訊自白非出於任意，尚難採信，卻於理由三上訴人丁○○
部分，採信陳某及共同被告丙○○之警訊自白為論據，自有未合，此部分是否刑求尚
待查證。另所採共同被告甲○○偵查中供稱丁○○二次到台北行竊之供詞（偵字第一
二九七一號卷第三十七頁反面）為佐證，與認定陳某犯罪之原判決附表一編號第三十
四、三十九次之行竊地點為台中縣豐原市、新竹縣新豐鄉亦有歧異，均屬理由矛盾。
(四)被告戊○○依原判決所認定，僅參與原判決附表一編號第三十六、三十七、三十八
號之三次犯行（其中一次未得財物），雖所得財物頗鉅，惟憑何證據認定其係常業犯
，未見明，亦屬理由未備。上訴意旨分別指摘原判決不當，非無理由，此部分均有
發回更審之原因。又本件上訴人丁○○部分雖屬刑事訴訟法第三百七十六條第二款所
列之案件，惟於修正刑事訴訟法施行前，原得上訴於第三審法院，且已繫屬於法院，
依刑事訴訟法施行法第五條第一項規定，仍應依施行前之法定程序終結之，附此明
。
據上論結，應依刑事訴訟法第三百九十七條、第四百零一條，判決如主文。
中      華      民      國    八十五    年      九      月      五      日
                              最高法院刑事第九庭
                                  審判長法官  謝  家  鶴
                                        法官  羅  一  宇
                                        法官  吳  昭  瑩
                                        法官  花  滿  堂
                                        法官  陳  世  淙
      右正本證明與原本無異
                                              書  記  官
中      華      民      國    八十五    年      九      月      十一    日
                                                                      Ｚ


司法院資訊處製作；財團法人民間司法改革基金會備份。
